【裁判字號】    95,財管,22
【裁判日期】    950930
【裁判案由】    指定遺產管理人
【裁判全文】
臺灣彰化地方法院民事裁定  95年度財管字第22號
聲  請  人  國泰世華商業銀行股份有限公司
法定代理人  甲○○
代  理  人  乙○○
第  三  人  財政部國有財產局台灣中區辦事處彰化分處
法定代理人  鄭俊杰
上列聲請人聲請指定被繼承人丙○○遺產管理人事件，本院裁定
如下：
    主    文
指定財政部國有財產局台灣中區辦事處彰化分處為被繼承人丙○
○之遺產管理人。
聲請程序費用由被繼人之遺產負擔。
    理    由
一、按繼承開始時，繼承人有無不明，而無親屬會議或親屬會議
    未於1個月內選定遺產管理人者，利害關係人得聲請法院選
    任遺產管理人，又先順序繼承權人均拋棄繼承或第四順位繼
    承人均拋棄其繼承權者，準用關於無人繼承之規定，民法第
    1177條、第1178條第1、2項、第1176條第6項分別定有明文
    。
二、本件聲請意旨略以：被繼承人丙○○（女、民國49年01月20
    日出生、身分證字號Ｚ000000000，生前住彰化縣北斗鎮○○
    路○段346巷12號，於民國93年01月25日死亡）生前向聲請
    人借款新台幣145萬元，惟被繼承人已於民國95年01月25日
    死亡，其繼承人洪志雄（兄）已拋棄繼承，被繼承人無配偶
    、子女，其父母及祖父母均早已死亡，無法依民法第1177條
    選定遺產管理人，致聲請人之債權無法行使，聲請人為利害
    關係人，而被繼承人遺有坐落彰化縣北斗鎮○○○段699-10
    地號土地及地上1096建號建物（門牌: 彰化縣北斗鎮○○路
    ○段346巷12號)，為此聲請選任遺產管理人，以利執行程序
    等語。
三、查聲請人主張之事實，業據提出貸款契約書影本、繼承系統
    表、本院93年度繼字第301號函、繼承系統表、土地及建物
    登記簿謄本影本為憑，經本院調卷查證屬實，聲請人之主張
    堪信屬實。次查依卷附之被繼承人除戶戶籍謄本觀之，被繼
    承人係獨戶，並無配偶及子女，其父母及祖父母均早已死亡
    ，唯一繼承人洪志雄居住於本院轄區外之嘉義縣水上鄉，距
    離較遠。本院認政府機關財政部國有財產局台灣中區辦事處
    彰化分處為被繼承人之遺產管理人，應屬適當。該分處雖以
    ：拋棄繼承事件，多屬債務大於遺產，並舉司法院（74 )院
    台廳一字第05786號函為據，認應儘避免選任國有財產局為
    遺產管理人，及以被繼承人之至親，較適宜擔任遺產管理人
    云云。惟國有財產局係國家機關，應依法行使權利及負擔義
    務，不能純以利益為考量因素，且攸關被繼承人之文件，大
    部分僅係收受者，其餘事項亦非繁雜；否則，本件遺產若清
    償債務及交付遺贈後，若有剩餘，是否可以不歸國有呢？（
    然按民法依第1185條規定，其遺產於清償債權並交付遺贈物
    後，如有賸餘，歸屬國庫）而歸其他人（遺產管理人）所有
    ？國有財產局豈可選擇有利於己之案件，對於無利可圖者（
    本件是否真正毫無利益，尚未得知），盡量予推卸，是否有
    背依法行政原則？故指定財政部國有財產局台灣中區辦事處
    彰化分處為被繼承人之遺產管理人，應係符合法律規定且適
    宜。
四、依非訟事件法第157條裁定如主文。
中    華    民    國    95    年    9    月    30     日
                  家事法庭      法  官  王鏡明
以上正本係照原本作成
如對本裁定抗告須於裁定送達後10日內向本院提出抗告狀
中    華    民    國    95    年    10    月    5     日
                                書記官  楊美芳


司法院資訊處製作；財團法人民間司法改革基金會備份。
